臺灣高等法院刑事判決
110年度交上易字第284號
上  訴  人  
即  被  告  張家豪





上列上訴人因過失傷害等案件，不服臺灣新北地方法院110年度
審交易字第448號，中華民國110年8月31日第一審判決（起訴案
號：臺灣新北地方檢察署110年度偵緝字第647號），提起上訴，
本院判決如下：
    主  文
原判決撤銷。
張家豪汽車駕駛人無駕駛執照駕車犯過失傷害罪，處有期徒刑貳
月，如易科罰金，以新臺幣壹仟元折算壹日。
    犯罪事實
一、張家豪明知未考領普通重型機車之駕駛執照，卻於民國109 
    年5 月4 日0 時42分許，騎乘車牌號碼000-0000號普通重型
    機車，沿新北市三重區三和路4 段往重陽路方向行駛，途經
    同路段與該路段44巷口時，本應注意車輛行駛時，駕駛人應
    遵守道路交通號誌之指示，而依當時情況，又無不能注意之
    情形，竟未依號誌指示行駛，闖紅燈通過路口，不慎與鄧煌
    民所騎乘、沿三和路4 段44巷往三和路4段方向直行之車牌
    號碼000-0000號普通重型機車發生碰撞，致鄧煌民人車倒地
    ，並受有右側鎖骨外側端粉粹性骨折之傷害。嗣經警據報前
    往醫院處理時，張家豪在場，向到場處理警員坦承為肇事者
    ，並接受其後裁判。
二、案經鄧煌民訴由新北市政府警察局三重分局報告臺灣新北地
    方檢察署（下稱新北地檢署）偵查起訴。
    理  由
壹、證據能力部分
一、被告以外之人於審判外之言詞或書面陳述，除法律有規定者
    外，不得作為證據，刑事訴訟法第159條第1項定有明文。又
    被告以外之人於審判外之陳述，雖不符刑事訴訟法第159條
    之1至第159條之4之規定，而經當事人於審判程序同意作為
    證據，法院審酌該言詞陳述或書面陳述作成時之情況，認為
    適當者，亦得為證據；當事人、代理人或辯護人於法院調查
    證據時，知有同法第159條第1項不得為證據之情形，而未於
    言詞辯論終結前聲明異議者，視為有前項之同意，刑事訴訟
    法第159條之5亦有明文。查本件檢察官、被告張家豪（下稱
    被告），就本院所認定犯罪事實而經調查採用之證據，均同
    意有證據能力（見本院卷第69頁至第70頁、第91頁），本院
    復審酌各該證據作成時之情況，尚無違法及證明力明顯過低
    之瑕疵，認以之作為證據應屬適當，揆諸上開規定，本件經
    調查之證據，均有證據能力。
二、至於本院所引之非供述證據部分，並無證據證明係公務員違
    法取得，亦無依法應排除其證據能力之情形，應有證據能力
    。
貳、實體部分
一、認定犯罪事實所憑證據及認定之理由
  ㈠上揭事實，業據被告於警詢時、偵查中、原審準備程序及 審
    理時，本院準備程序中及審理時均坦認不諱（見新北地檢署
    110年度偵緝字第647號偵查卷【下稱偵緝字卷】第7頁至第1
    0頁、第43頁至第44 頁、原審卷第98頁、第104頁、本院卷
    第68頁、第93頁），核與證人即告訴人鄧煌民（下稱告訴人
    ）於警詢及偵查中之證述之情節大致相符（見新北地檢署10
    9年度偵字第38598號偵查卷【下稱偵字卷】第4頁至第5頁反
    面、第44頁），並有告訴人之新北市立聯合醫院109 年6月2
     日乙種診斷書、新北市警察局三重分局道路交通事故現場
    圖、道路交通事故調查報告表㈠、㈡、新北市政府警察局三重
    交通分隊道路交通事故談話紀錄表、車損及監視錄影畫面翻
    拍照片、道路交通事故肇事人自首情形記錄表、新北市○○○○
    ○○○○○道路○○○○○○○○○○○號查詢機車車籍資料、公路監理電子
    閘門證號查詢機車駕駛人資料表等件在卷可稽（見偵字卷第
    6頁、第9頁至第26頁、第29頁至第33頁、原審卷第87頁），
    足認被告前開任意性之自白與事實相符，應堪採信。
  ㈡按道路交通安全規則所稱之汽車，除前開規則同一條文或相
    關條文就機車另有規定外，指在道路上不依軌道或電力架線
    而以原動機行駛之車輛（包括機車）；次按汽車駕駛執照為
    駕駛汽車之許可憑證，由駕駛人向公路監理機關申請登記，
    考驗及格後發給之。汽車駕駛人經考驗及格，未領取駕駛執
    照前，不得駕駛汽車；汽車行駛至交岔路口，其行進、轉彎
    ，應遵守燈光號誌，道路交通安全規則第2條第1項第1款、
    第50條第1項、102條第1項第1款分別定有明文。查，被告未
    曾考領普通重型機車駕駛執照，此有道路交通事故調查報告
    表㈡、公路監理電子閘門證號查詢機車駕駛人資料表等件在
    卷可佐（見偵字卷第11頁、原審卷第87頁），其於案發時地
    無照駕駛普通重型機車上路，途經新北市三重區三和路4段
    與該路段44巷口時，本應注意車輛行駛時，駕駛人應遵守道
    路交通號誌之指示，而依當時情況，天候晴、夜間有照明、
    所行經之柏油路面乾燥無缺陷、無障礙物、視距良好等情，
    有前開道路交通事故調查報告表㈠、㈡、車損及監視錄影畫面
    翻拍照片等件在卷可考，足見被告當時並無不能注意之情事
    ，竟疏未注意，未依號誌指示行駛，闖紅燈通過路口，與告
    訴人所騎乘之車牌號碼000-0000號普通重型機車發生碰撞，
    致告訴人人車倒地，並受有右側鎖骨外側端粉粹性骨折之傷
    害。被告對於本案事故之發生，自有過失，且被告過失駕駛
    肇事行為與告訴人所受前開傷害結果間，顯具有相當因果關
    係。
  ㈢綜上，本案事證明確，被告犯行堪以認定，應依法論科。
二、論罪科刑
  ㈠刑法總則之加重，係概括性之規定，所有罪名均一體適用；
    刑法分則之加重，則係就犯罪類型變更之個別犯罪行為予以
    加重，成為另一獨立之罪名。道路交通管理處罰條例第86條
    第1項關於汽車駕駛人，無駕駛執照駕車、酒醉駕車、吸食
    毒品或迷幻藥駕車、行駛人行道或行經行人穿越道不依規定
    讓行人優先通行，因而致人受傷或死亡，依法應負刑事責任
    者，加重其刑至二分之一之規定，係就刑法第276條之過失
    致人於死罪、刑法第284條之過失傷害（致重傷）罪之基本
    犯罪類型，對於加害人為汽車駕駛人，於從事駕駛汽車之特
    定行為時，或於行駛人行道、行經行人穿越道之特定地點，
    不依規定讓行人優先通行，因而致人受傷或死亡之特殊行為
    要件予以加重處罰，已就上述各罪犯罪類型變更之個別犯罪
    行為予以加重，而成另一獨立之罪名，屬刑法分則加重之性
    質（最高法院99年度台非字第198號判決意旨參照）。故核
    被告所為，係犯道路交通管理處罰條例第86條第1項、刑法
    第276條之汽車駕駛人無駕駛執照駕車而犯過失傷害罪，並
    依道路交通管理處罰條例第86條第1項規定，加重其刑。公
    訴意旨僅認被告係犯刑法第284條前段之過失傷害罪嫌，自
    有未洽，惟檢察官起訴之犯罪事實與前揭所認定者，基本社
    會事實同一，並經原審及本院當庭告知前述罪名及事實並進
    行辯論（見原審卷第98頁、第102頁、本院卷第67頁、第89
    頁），已充分保障訴訟上攻擊防禦權，爰依刑事訴訟法第30
    0條變更起訴法條。
  ㈡按刑法第62條所謂自首，祇以犯人在犯罪未發覺之前，向該
    管公務員申告犯罪事實，而受裁判為已足，並不以使用「自
    首」字樣或言明「自首」並「願受裁判」為必要（最高法院
    63年台上字第1101號判例意旨參照）。被告肇事後，處理員
    警前往傷者就醫之醫院處理時，被告在場並當場承認為肇事
    人等情，有新北市政府警察局三重交通分隊道路交通事故肇
    事人自首情形記錄表在卷可稽（見偵字卷第29頁），揆諸前
    揭說明，被告符合自首之要件，爰依刑法第62條前段之規定
    ，減輕其刑，並先加後減之。
三、撤銷改判之理由
  ㈠原審審理後認被告犯行事證明確，予以依法論科，固非無見
    。然依道路交通管理處罰條例第86條第1項關於汽車駕駛人
    無駕駛執照駕車，因而致人受傷或死亡予以加重之規定，係
    刑法分則加重之性質，是原審雖有當庭告知被告法條，並於
    原審判決中論及，然卻未敘明變更起訴法條之旨，據上論斷
    欄亦未援引刑事訴訟法第300條，稍有疏漏；又被告於本院
    審理時業與告訴人達成和解，檢察官亦表示肯認被告犯後態
    度，且經告訴人當庭表示同意給被告從輕量刑之意（見本院
    卷第93頁至第94頁），並有本院110年度交附民字第61號事
    件和解筆錄在卷可考（見本院卷第101頁至第102頁），原審
    判決未及審酌上情，因認本案量刑基礎已有變更，是被告上
    訴請求從輕量刑，為有理由，自應由本院將原判決予以撤銷
    改判。
　㈡爰以行為人之責任為基礎，審酌被告案發時未依規定考領合
    格之駕駛執照，本不得在公用道路上駕駛車輛，其既違規駕
    駛動力交通工具上路，參與道路交通，本應注意遵守交通規
    則，提高警覺，以維護自身及其他用路人之生命、身體或財
    產安全，詎被告竟疏未注意前開相關道路交通安全規定，未
    依號誌指示行駛而闖越紅燈，因而造成本件交通事故，並致
    告訴人受有前開右側鎖骨外側端粉粹性骨折之傷害，傷勢非
    微，被告所為實有不該，兼衡被告之素行及被告於原審所陳
    之教育程度為國中肄業、從事殯葬業，未婚，尚無子女等，
    家庭經濟與生活狀況，並念諸其犯後坦承犯行，態度良好，
    且積極尋求與告訴人達成和解，而於本院審理時業與告訴人
    達成和解，並取得告訴人之諒解，表示同意本院就被告所為
    從輕量刑等一切情狀，量處如主文第二項所示之刑，並諭知
    易科罰金之折算標準，以資懲儆。
據上論斷，應依刑事訴訟法第369條第1項前段、第364條、第299
條第1項前段、第300條，道路交通管理處罰條例第86條第1 項，
刑法第11條前段、第284條前段、第62條前段、第41條第1項前段
，刑法施行法第1條之1第1項，判決如主文。
本案經檢察官洪三峯偵查起訴，由檢察官陳玉華到庭執行公訴。
 
中　　華　　民　　國　　111 　年　　1 　　月　　11　　日
                  刑事第三庭  審判長法　官  張惠立
                                    法　官  廖怡貞
                                    法　官  鄭昱仁
以上正本證明與原本無異。
不得上訴。
                                    書記官  劉靜慧
中　　華　　民　　國　　111 　年　　1 　　月　　11　　日
附錄：本案論罪科刑法條全文　　　　　　　　　　　　　　　
道路交通管理處罰條例第86條
汽車駕駛人，無駕駛執照駕車、酒醉駕車、吸食毒品或迷幻藥駕
車、行駛人行道或行經行人穿越道不依規定讓行人優先通行，因
而致人受傷或死亡，依法應負刑事責任者，加重其刑至二分之一
。
汽車駕駛人，在快車道依規定駕車行駛，因行人或慢車不依規定
，擅自進入快車道，而致人受傷或死亡，依法應負刑事責任者，
減輕其刑。
中華民國刑法第284條
因過失傷害人者，處 1 年以下有期徒刑、拘役或 10 萬元以下
罰金；致重傷者，處 3 年以下有期徒刑、拘役或 30 萬元以下
罰金。